【裁判字號】    97,上訴,1992
【裁判日期】    980408
【裁判案由】    強盜等
【裁判全文】
臺灣高等法院高雄分院刑事判決        97年度上訴字第1992號
上  訴  人
即  被  告  乙○○
                    （另案在臺灣高雄第二監獄執行中）
指定辯護人  本院公設辯護人  李佩娟
上  訴  人
即  被  告  甲○○
                    （現羈押於臺灣高雄看守所）
選任辯護人  李孟仁律師
上列上訴人因強盜等案件，不服臺灣高雄地方法院96年度訴字第
5574號中華民國97年11月11日第一審判決（起訴案號：臺灣高雄
地方法院檢察署96年度偵字第25056 號），提起上訴，本院判決
如下：
     主  文
原判決撤銷。
乙○○共同犯攜帶兇器強盜罪，累犯，處有期徒刑柒年捌月。
甲○○無罪。
     事  實
一、乙○○、綽號「阿義」真實姓名年籍不詳之成年男子，共同
    意圖為自己不法之所有，基於強盜之犯意聯絡，利用不知情
    之甲○○撥打電話給戊○○，甲○○遂於民國（下同）95年
    3 月3 日打電話給戊○○表示要購買毒品云云，戊○○不知
    有詐，雙方約定於翌日上午在高雄縣大寮鄉○○路與民安街
    口之吉普森汽車旅館外見面。綽號「阿義」旋即駕駛車牌不
    詳之賓士牌自小客車搭載乙○○、甲○○，攜帶膠帶1 捲、
    手銬1 付及客觀上足以危害人之生命身體，依社會通常觀念
    可供兇器使用之刀子1 把，前往吉普森汽車旅館內，戊○○
    邀同其男友丙○○一同前往（無證據足以證明甲○○知悉乙○○等攜帶上開物品），95年3 月4 日上午6 時許，丙○○
    駕駛車牌號碼5065-MJ 號休旅車附載戊○○抵達仁愛路，戊○○邀甲○○上車後，乙○○與「阿義」亦隨後打開車門一
    同進入丙○○之休旅車內，「阿義」即持上開刀子抵住丙○○之脖子，並交給乙○○1 付手銬命其銬住丙○○之雙手，
    再令乙○○以渠等預先備妥之膠帶綑綁戊○○之雙手，並喝
    令戊○○及丙○○同坐於右前座，甲○○見狀出面制止，綽
    號「阿義」之男子未予理會，乙○○即駕駛該休旅車繞行約
    3-5 分回到吉普森汽車旅館外，綽號「阿義」男子即要求甲○○下手前往吉普森汽車旅館駕駛「阿義」之賓士牌自小客
    車，乙○○再將休旅車駛至高雄縣大寮鄉○○路金華街2巷
    13號旁停車場停放，由乙○○與「阿義」下手強行取走丙○○身上之手錶、戒指、行動電話1 具及裝有現金新臺幣（下
    同）5 萬餘元與現金卡之背包1 只，並割斷戊○○手上之膠
    帶命其交出戒指，而強行取走其手鍊、項鍊及手提包（內有
    皮夾1 只、信用卡及現金1 萬餘元）等財物，得手後旋即下
    車，並搭乘甲○○駕駛上開賓士牌自小客車一同離去，乙○○、「阿義」在賓士牌自小客車上將搶得之財物朋分完畢。
    嗣丙○○致電甲○○要求返還遭強盜之財物，甲○○始知上
    情而與綽號「阿義」男子聯繫後，始將前揭皮包、證件及信
    用卡交還甲○○轉交給丙○○、戊○○，現金則花用完畢及
    其他財物亦不知去向。
二、案經丙○○訴由屏東縣政府警察局刑事警察大隊報請臺灣高
    雄地方法院檢察署檢察官偵查起訴，暨臺灣臺南地方法院檢
    察署呈請臺灣高等法院檢察署檢察長移轉臺灣高雄地方法院
    檢察署檢察官移送併辦。
    理  由
甲、被告乙○○部分：
壹、證據能之部分：
一、被告乙○○警詢筆錄之任意性：
    經原審勘驗被告乙○○警詢錄影光碟之結果，發現警方進行
    夜間詢問前，有先徵得被告乙○○之同意（見原審卷第181
    頁附件），且被告乙○○於警方詢問意識是否清醒、可否製
    作筆錄時，亦答稱其意識清醒並同意製作筆錄（見原審第18
    2 頁勘驗筆錄附件），被告乙○○於應訊時雖曾有打哈欠並
    脫口說出：「喔，我快要凍未條（台語，指受不了之意）」
    等疑似毒癮發作之情狀。惟被告乙○○於製作筆錄過程中始
    終能與警方正常對答，並無不能理解警方問題而答非所問之
    情事，尤有甚者，被告乙○○在警方詢以是否夥同被告甲○○及「阿義」共同持刀強盜被害人財物時，立即回答：「不
    是我帶他們的」，於警方詢問在行搶前是否已經預先計畫時
    ，陳稱：「沒有啦，不要說計畫過啦」（見原審卷第180-19
    4 頁勘驗筆錄附件），足見被告乙○○於應答時思慮清晰，
    並無神智不清之情事，其警詢筆錄應係在意識清醒下所為，
    且勘驗結果核與警方製作之筆錄內容相符，被告乙○○復自
    承警詢筆錄之記載係警方照其回答內容所記（見原審卷第26
    9-270 頁），堪認被告乙○○於警詢中之陳述係出於其任意
    性所製作無訛。被告乙○○辯稱：於警詢時毒癮發作，答詢
    時神智不清，而否認其警詢自白之任意性云云，應無可採。
    證人張維謄於本院審理時證稱：「（乙○○被屏東縣警察局
    市刑大押回去，當時乙○○的精神狀況如何？）精神很委靡
    」、「（當時是否知道張育有毒癮發作的情形？）應該是吃
    藥之後的反應」、「（被告乙○○吃什麼藥？）我只知道這
    一家是戒治毒品診所所開的藥」云云。惟如上勘驗結果所示
    ，被告乙○○於製作筆錄過程中始終能與警方正常對答，並
    無不能理解警方問題而答非所問之情事，是證人張維謄所證
    核與事實不符，不足為其有利之認定。
二、證人丙○○、戊○○、丁○○警詢筆錄之證據能力：
    按被告以外之人於審判外之言詞或書面陳述，除法律有規定
    者外，不得作為證據，刑事訴訟法第159 條第1 項定有明文
    。證人即被害人丙○○、戊○○，證人即戊○○前夫丁○○
    於警詢中所言，係被告以外之人於審判外之陳述，且無刑事
    訴訟法第159 條之2 、第159 條之3 各款所定可信之特別情
    況，依上開條文規定，尚不得作為證據。
三、關於卷附照片及行動電話通聯紀錄之證據能力：
    按傳聞法則乃對於被告以外之人於審判外之言詞或書面陳述
    ，亦即針對被告以外之人於審判外以言詞或書面所為之供述
    證據所為之規範。卷附被告乙○○指認現場照片21張，乃以
    科學、機械之方式對於案發地點之情況所為忠實且正確之紀
    錄，性質上非供述證據，無傳聞法則之適用，於此又查無不
    得為證據之狀況，自具有證據能力。證人戊○○所使用之門
    號0000000000號行動電話之通聯紀錄，係直接由機器紀錄內
    容列印製作，性質上屬於書證，僅在證明通話事實、時間，
    並非供述證據，無傳聞法則適用，復查無不得為證據之情況
    ，亦有證據能力。
貳、實體方面：
一、訊據上訴人即被告乙○○（下稱被告乙○○）對於在上開時
    地乘坐「阿義」所駕駛之賓士牌自小客車至吉普森汽車旅館
    ，嗣於丙○○駕駛車牌號碼5065-MJ 號休旅車搭載戊○○到
    場後，與「阿義」共同坐上該休旅車，「阿義」在該休旅車
    內持刀架住被害人丙○○脖子，被告乙○○則坐進駕駛座駕
    駛該休旅車繞行市區，繞至高雄縣鳳屏路與仁愛路口時，「
    阿義」令被告甲○○先下車後，其再將該休旅車駛至高雄縣
    大寮鄉○○路○○街2 巷13號旁停放，「阿義」在該休旅車
    內動手強盜被害人戊○○及丙○○之財物等情，固供認不諱
    ，惟均矢口否認有何強盜犯行，辯稱：伊與「阿義」有合夥
    出資購買毒品施用，因為「阿義」表示戊○○及丙○○出售
    之毒品不純，要找他們理論，所以案發當天才會約他們見面
    ，惟伊將他們的休旅車開至高雄縣大寮鄉○○路金華街2 巷
    13號停放後，「阿義」就叫伊先下車，伊不知「阿義」有取
    走戊○○、丙○○之財物，「阿義」事後雖有分2 萬餘元給
    伊，但該2 萬餘元是丙○○退還售毒之款項，非強盜所得云
    云。
二、經查：
  (一)被告乙○○於警詢中供稱：「我與『阿義』於95年3 月初某
    日早上，在高雄縣大寮鄉○○街2 巷13號停車場旁持刀強盜
    丙○○、戊○○2 人財物，是甲○○以行動電話聯絡戊○○
    至高雄縣大寮鄉○○路吉普森汽車旅館前，戊○○到達後打
    電話給甲○○，我與『阿義』坐上丙○○所駕駛休旅車，在
    車內『阿義』持刀子抵住丙○○脖子控制行動，『阿義』再
    拿出手銬叫我銬住丙○○的雙手，並叫我用透明膠帶綑綁戊○○的雙手，我將丙○○、戊○○控制行動後，駕駛丙○○
    之休旅車繞行，甲○○在中途先下車，我再將休旅車開到該
    停車場停放，並與『阿義』動手拿取休旅車內現金及財物後
    ，與甲○○一同搭乘『阿義』的賓士車離去」、「我們是在
    賓士車上分贓，我得2 萬元，『阿義』分2 萬多，因為他出
    車子，至於戒指及證件等物均由『阿義』拿走」、「作案的
    刀子是我的，手銬是『阿義』提供的」等語（警卷第41-48
    頁），並有被告乙○○指認現場照片21張存卷可憑（見警卷
    第77-87 頁）。
  (二)證人即被害人戊○○於檢察官偵查中及於原審審理中具結證
    述：「我和丙○○是男女朋友關係，甲○○是我國中的學弟
    ，甲○○在95年3 月3 日晚上打電話給我，說有事情要找我
    ，在95年3 月4 日早上我和丙○○一起開休旅車到甲○○指
    定之汽車旅館前和甲○○會合，我們到那裡時甲○○一人從
    汽車旅館出來，剛好那時候有人打電話給我，我在講電話，
    就叫甲○○先上車，他坐在我後方，我電話講完後，甲○○
    的另外兩個朋友就從另外左側車門開門進來，他們三人上車
    後，『阿義』突然把刀子拿出來架在丙○○的脖子上，說把
    錢都拿出來，乙○○就拿膠帶綑我的手，丙○○的手則被『
    阿義』拿出來的手銬銬在後面，而乙○○則到前座駕駛休旅
    車，丙○○被推過來跟我擠在右前座，後來乙○○開休旅車
    車繞一圈，『阿義』叫甲○○下車去開賓士車接應，甲○○
    就下車離開了，乙○○又把車子開到汽車旅館旁的停車場，
    把車子停在那邊，乙○○和「阿義」就拿走我車上的手提袋
    ，裡面有皮夾、信用卡、現金1萬 多元，還搶走我的首飾與
    丙○○的背包、戒指、手錶等物，接下來他們就下車走了，
    我的手提袋事後丙○○有提回來還我，他說是甲○○還給他
    的」等語（見偵字第25056 號卷第9-11頁、原審卷第261-26
    7 頁）；證人丙○○於檢察官偵查及原審院審理中亦結證稱
    ：「我和戊○○是男女朋友，在95年3 月3 日晚上戊○○找
    我去高雄縣說要去找人，我就開休旅車載戊○○出去，我們
    停在汽車旅館附近的路邊，戊○○的朋友甲○○走過來到車
    邊跟戊○○講話，過幾分鐘後有兩個男生從後面來坐到後車
    座去，那兩個男的一上車，有一個人拿刀子架住我的脖子，
    過一會其中一個人就拿手銬銬住我，本來是我開車，他兩人
    叫我到右前座和戊○○坐在一起，由他兩人其中一人開休旅
    車，他兩人還一起動手搶走我的錢及戊○○的皮包，案發後
    我得知是甲○○打電話約戊○○見面，就向戊○○要甲○○
    的電話打給他，要他把搶走的證件還我，甲○○後來有將信
    用卡及身分證還給我」等情相符（見偵字第25056 號卷第27
    -28 頁、第40-43 頁、原審卷第112-130 頁）。證人即戊○○前夫丁○○於檢察官偵查中及原審審理時亦證稱：「95年
    3 月4 日戊○○打電話給我，說她男友被手銬銬住，要我去
    一間汽車旅館後面的停車場找她，我坐朋友的計程車到場，
    發現戊○○從後面巷子跑出來，說丙○○在車內，我去看發
    現他雙手被銬坐在副駕駛座，因為手銬沒有鑰匙，我就跟丙○○、戊○○一起坐朋友的計程車回到戊○○家解開手銬，
    戊○○跟我說他們被搶了錢、皮包及信用卡」等語（見偵字
    第25056 號卷第30-31 頁、原審卷第112-130 頁）。經本院
    比對證人戊○○攜帶使用之門號0000000000號行動電話，該
    門號之發受話基地台位置原均在屏東縣屏東市，於案發當天
    與甲○○自承使用門號0000000000號行動電話通話後，其發
    受話之基地台位置始變為高雄縣大寮鄉，有通聯紀錄1 份存
    卷足參，可見證人戊○○係接獲甲○○來電，方至高雄縣大
    寮鄉與之會面，此亦核與被告乙○○供述本案犯罪之地點一
    致，益徵被告乙○○前揭於警詢之自白確與事實相符，堪以
    採信。
  (三)被告乙○○於事後於檢察官偵查中及其後於法院審理時雖翻
    異前供，辯稱：本案純係毒品買賣引發之糾紛，伊不知「阿
    義」下手強取證人戊○○、丙○○財物，否則何於案發後7
    個多月才報案，況證人戊○○、丙○○於過程中沒有抵抗，
    其所為應僅構成妨害自由，而非強盜云云。惟證人戊○○、
    丙○○自警詢迄於本院審理時始終否認有買賣毒品之情事，
    證人戊○○於本院審理時就何以赴約亦僅證稱：「（妳在警
    訊中陳述案發前一天晚上10點的時候甲○○一直打電話給妳
    與傳簡訊給妳，說有急事找妳見面再談，約你到高雄縣大寮
    鄉吉普森汽車旅館前碰面，那你說我自己說一個人會害怕才
    請丙○○從屏東住屋處載我去，為何說甲○○約你出去見面
    談事情為何一個人會害怕？）當時我沒有車，所以我才約丙○○與我一起，我沒有說過害怕之事，我忘記了」、「（被
    告打電話邀妳出去，被告也沒有說理由，妳也不知道什麼理
    由就出去？）那時候他說有事情要找我，我問他什麼事情，
    他說見面後再說」等語（見本院上訴卷第128 頁），亦否認
    有販賣毒品之情事，且案發日係95 年3月3 日，而丙○○報
    案日係95年10月25日，亦有報案三聯單在卷可憑（見警卷第
    2 頁），相距確有7 個多月，復未扣得任何毒品。而證人即
    共同被告甲○○於檢察官偵查中證稱：「95年3 月3 日我在
    高雄大寮，乙○○先和我聯絡，他聯絡我說要一起籌錢買毒
    品，乙○○和他的朋友開車過來我住的地方接我，他的朋友
    我不認識，叫阿義，我們一邊開車一邊和戊○○聯絡要買毒
    品的事」等語（見偵字第250056號卷第21頁）。再參以被告
    乙○○於警詢時供稱：「（接下來你們在車上作何事？）搶
    他毒品」、「（搶毒品喔，那還有沒有？還有財物？）還有
    錢」等語（見原審卷第186 頁），足徵被告乙○○與綽號「
    阿義」之男子係以佯稱欲購買毒品而利用共同被告甲○○將
    戊○○誘至吉普森汽車旅館前，伺機搶劫財物無訛。是被告
    乙○○辯稱：是「阿義』向戊○○、丙○○購毒，因毒品不
    純所引發糾紛，其事後分得之2 萬元為證人丙○○退還購毒
    金錢云云，洵屬飾卸之詞，尚無可取，本件應係被告乙○○
    假購買毒品而誘使戊○○外出與渠等見面後，以事先預藏之
    刀械、膠帶、手銬挾持戊○○等人洗劫財物。又被告乙○○
    於警詢中自承「阿義」所持以抵住丙○○之刀子，係其於案
    發前所備妥之物，且其確有與「阿義」共同在休旅車內動手
    強取證人戊○○、丙○○之財物（見警卷第45、47頁），足
    徵被告乙○○非但於作案前已先有預謀，並有實際參與強盜
    行為之實施，且被告乙○○無故強行奪取證人戊○○、丙○○之財物，其主觀上有有不法得財之犯意甚明。再者，施用
    強暴脅迫使人不能抗拒而為奪取，即應成立強盜之罪，至所
    謂強暴脅迫手段，祇須抑壓被害人之抗拒，足以喪失其意思
    自由為已足，縱令被害人實際並無抗拒行為，仍於強盜罪之
    成立，不生影響（最高法院92年度台上字第2982號判決意旨
    參照）；證人戊○○與丙○○雖於過程中均未抵抗，但依被
    告乙○○於警詢所供述，與證人戊○○、丙○○於檢察官偵
    查及原審審理中所證述之遭搶情節觀之，可見案發時證人戊○○、丙○○身處休旅車內，突遭其與綽號「阿義」之成年
    男子持刀闖入，渠等之行動範圍及反抗能力本屬有限，況其
    中證人丙○○遭歹徒持刀抵住並扣上手銬，而證人戊○○亦
    遭膠帶綑綁雙手，其等之意思自由顯已遭到壓抑，在客觀上
    顯已不能抗拒，故縱令證人戊○○、丙○○實際無抗拒行為
    ，仍無解於被告乙○○加重強盜罪之成立。
  (四)綜上所述，被告乙○○所辯應係卸責之詞，洵無足採，所犯
    加重強盜罪之事證明確，犯行堪以認定。
三、被告乙○○為上開行為後，刑法業於94年2 月2 日修正公佈
    ，並於95年7 月1 日施行，而修正前刑法第28條原規定「2
    人以上共同『實施』犯罪之行為者，皆為共同正犯」，修正
    後同條則規定「2 人以上共同『實行』犯罪之行為者，皆為
    共同正犯」，將舊法之「實施」修正為「實行」。原「實施
    」之概念，包含陰謀、預備、著手及實行等階段之行為，修
    正後僅共同「實行」犯罪行為始成立共同正犯，而將完全未
    參與犯罪行為之實行之陰謀共同正犯及預備共同正犯刪除，
    是新、舊法比較結果，應以修正後刑法第28條之規定有利被
    告，是應適用修正後之規定。刑法第321 條第1 項第3 款所
    謂之兇器，其種類並無限制，凡客觀上足對人之生命、身體
    、安全構成威脅，具有危險性之兇器均屬之（最高法院79年
    台上字第5253號著有判例可資參照）。本件被告乙○○夥同
    「阿義」犯罪所用刀子1 支，雖未扣案，然刀子為金屬材質
    ，質地堅硬，刀刃鋒利，客觀上顯然均足以對人之生命、身
    體、安全構成威脅，具有危險性，依社會通常觀念可供兇器
    使用，俱屬兇器無訛。核被告乙○○所為，係犯刑法第330
    條第1 項之攜帶兇器強盜罪而有刑法第321 條第1 項第3 款
    之情形。被告乙○○於強盜過程中以強暴等非法方法剝奪證
    人丙○○及戊○○行動自由行為，應包括在強盜行為之內，
    無另行成立妨害自由罪之餘地（最高法院92年度台上字第21
    84號判決意旨參照）。被告乙○○與「阿義」就上開強盜犯
    行，有犯意聯絡及行為分擔，應論以共同正犯。被告乙○○
    以一個攜帶兇器強盜犯行而強盜丙○○及戊○○二人之財物
    ，係一行為觸犯二罪名，侵害二個不同之個人法益，為想像
    競合犯，應依刑法第55條規定，從一重論以情節較重之罪（
    依最高法院95年度第21次刑事庭會議決議要旨，想像競合犯
    直接適用裁判時之規定）。被告乙○○前因持有第一級毒品
    案件，經臺灣高雄地方法以92年度易緝字第130 號判處有期
    徒刑3 月確定，復因施用第一、二級毒品案件，經同院以92
    年度訴字第1842號各判處有期徒刑8 月、6 月，並定執行刑
    為有期徒刑1 年確定，嗣上開三罪經本院以93年度聲字第17
    3 號裁定應執行有期徒刑1 年2 月確定，送監執行後於94年
    3 月14日縮短刑期執行完畢，有臺灣高等法院被告全國前案
    紀錄表1 份附卷可稽，其於上開有期徒刑執行完畢5 年內，
    故意再犯本件有期徒刑以上之罪，為累犯，應依刑法第47條
    第1 項規定加重其刑（依最高法院97年度第2 次刑事庭會議
    決議要旨，本件累犯應逕行適用裁判時法）。
四、原審認被告乙○○犯罪事證明確，據以論罪科刑，固非無見
    ；惟如後所述，卷存證據不足證明被告甲○○亦有參與其事
    ，原判決認被告乙○○與甲○○就本件強盜犯行亦有共同之
    犯意聯絡，應論以結夥三人以上之強盜罪，尚有未洽。被告
    乙○○上訴意旨否認犯行，指摘原判決不當，固屬無理由，
    惟原判決關於被告乙○○部分既有上開瑕疵，自應由本院將
    原判決關於被告乙○○部分撤銷改判。審酌被告乙○○正值
    壯年，竟為圖不法之利益，夥同「阿義」攜帶兇器強盜他人
    財物，其行為除造成證人戊○○、丙○○遭受財物損失外，
    亦嚴重影響社會治安，實不足取，及其犯後態度、被害人所
    受之損害等一切情狀，量處如主文第2 項所示之刑。共犯「
    阿義」強盜所用之手銬、刀子及膠帶等物並未扣案，且無證
    據證明該等物品現仍存在，為避免將來執行困難，故不予宣
    告沒收。被告乙○○所犯加重強盜罪，因所宣告之刑均逾有
    期徒刑1 年6 月，且不合中華民國96年罪犯減刑條例第3 條
    第1 項第15款規定之減刑要件，故無從予以減刑，併予敘明
    。
乙、被告甲○○撤銷改判部分：
一、公訴意旨另以：甲○○與乙○○及姓名年籍不詳綽號為「阿
    義」之人，於96年3 月4 日凌晨，共同搭乘由「阿義」所駕
    駛之一黑色賓士自小客車至高雄縣大寮鄉○○路「吉普森汽
    車旅館」內，由甲○○將戊○○及丙○○約出至該汽車旅館
    旁之停車場見面，欲商討買賣毒品事宜，待戊○○及丙○○
    駕駛車牌號碼5065-MJ 之休旅車停靠仁愛路旁時，三人一同
    上車，後雙方因故起爭執，甲○○與乙○○、「阿義」竟共
    同意圖為自己不法之所有，基於強盜之犯意聯絡，由「阿義
    」持客觀上足供兇器使用之刀子1 把，以刀刃抵住丙○○之
    脖子，並交給乙○○1 付手銬命其銬住丙○○之雙手，「阿
    義」再以膠帶綑綁戊○○之雙手，並喝令戊○○及丙○○同
    坐於右前座，由乙○○駕駛該休旅車繞行，至鳳屏路與仁愛
    路口時甲○○先行下車前往「吉普森汽車旅館」駕駛「阿義
    」之自小客車等待二人，乙○○再度開車繞行，「阿義」則
    動手強行取走丙○○身上之手錶、戒指及現金，並割斷戊○○手上之膠帶命其交出戒指，再強行取走其手鍊、項鍊及皮
    包（內有信用卡及現金新臺幣1 萬餘元）等財物，得手後將
    該休旅車駛至高雄縣大寮鄉○○路金華街2 巷13號旁停車場
    停放，待甲○○駕車前來會合後一同離去，事後三人將搶得
    之現金朋分花用，再將其餘物品歸還戊○○及丙○○，因認
    被告甲○○涉有刑法第330 條第1 項之強盜罪嫌。
二、按犯罪事實應依證據認定之，無證據不得認定犯罪事實；又
    被告或共犯之自白，不得作為有罪判決之唯一證據，仍應調
    查其他必要之證據，以察其是否與事實相符；又不能證明被
    告犯罪者，應諭知無罪之判決，刑事訴訟法第154 條第2 項
    、第156 條第2 項、第301 條第1 項分別定有明文。又認定
    犯罪事實所憑之證據，雖不以直接證據為限，間接證據亦包
    括在內；然而無論直接或間接證據，其為訴訟上之證明，須
    於通常一般之人均不致有所懷疑，而得確信其為真實之程度
    者，始得據為有罪之認定，此有最高法院76年度台上字第49
    86號判例可資參照。
三、公訴人認上訴人即被告甲○○（下稱被告甲○○）涉有上開
    犯行，係以其於警、偵訊之供述，共同被告乙○○於警、偵
    訊之證述及告訴人丙○○之證述為主要論據。訊據被告甲○○則矢口否認有公訴人所指之強盜犯行，辯稱：案發當天係
    乙○○打電話給伊，說要一起出錢去購買毒品，伊就與戊○○連絡，先係約在大寮或來就約在吉普森汽車旅館，乙○○
    搶劫戊○○財物之事伊不清楚等語。
四、經查：
  (一)證人戊○○於檢察官偵查中證稱：「我們到那裡時，甲○○
    一人就從汽車旅館出，剛好那時有人打電話給我，我在講電
    話，我就叫甲○○先上車，他坐在我後方，我電話講完後，
    甲○○的另外兩個朋友就從另外左側車門進來，他們3 人都
    坐在後座，叫『阿義』的那一個男子就突然把刀子拿出來加
    在丙○○脖子上，他說把錢都拿出來，我回頭說怎麼會這樣
    ，甲○○有跟他朋友講你在幹什麼，阿義沒有說話，還是繼
    續用刀架著丙○○，乙○○就拿膠布捆我的手，『阿義』又
    拿出手銬把丙○○的手銬在後面，乙○○就下車跑到前座開
    車，丙○○就被推過來，跟我擠在一起，後來乙○○就開車
    繞一圈回到汽車旅館，『阿義』叫甲○○下車去開車，甲○○就下車離開了，乙○○又把車子開到汽車旅館右側，把車
    子停在那邊，乙○○和阿義就拿我車上的手提袋，裡面有我
    的皮包，裡面有信用卡，現金1 萬多元，還搶走我的手飾，
    還槍丙○○的包包、戒指、手錶，接下來他們就下車走了」
    等語（見偵字第25056 號卷第10頁）。而證人丙○○於檢察
    官偵查中亦證稱：我們停在汽車旅館附近的路邊，戊○○的
    朋友走路過來，到車邊跟戊○○講話，過幾分鐘後有兩個男
    生從後面上來坐到後車座，那兩個男的一上車，有一個人拿
    刀子架住我的脖子，另一個人扯我的頭髮，戊○○的朋友就
    跑了，過一會，其中一個人就拿手銬銬住我，他們兩個人就
    一起動手拿我的錢，他們要跑掉之前還拿走戊○○的包包」
    等語相符（見同上偵查卷第27-28 頁）。再者，證人即共同
    被告乙○○於檢察官偵查中證稱：「（當時甲○○在做什麼
    ？）他問『阿義』為何要這樣」等語（見同上偵查卷第16頁
    ）。足徵動手搶劫丙○○、戊○○財物者並非被告甲○○，
    且被告甲○○於渠等搶劫過程中亦質疑被告乙○○與綽號「
    阿義」等人之舉動，如謂渠等事先已有謀議，何以對被告乙○○等人之舉動表示意外。
  (二)證人即共同被告乙○○於檢察官偵查中以證人之身分證稱：
    「（剛剛所述關於甲○○及阿義部分是否實在？）實在」等
    語，而其先前係陳稱：「（你在95年3 月3 日晚上有無到高
    雄縣大寮鄉某汽車旅館？）有，那是吉普森汽車旅館，是凌
    晨快要早上了，『阿義』打電話給我，『阿義』是我朋友，
    他叫我陪他去買毒品」等語（見偵字第25056 號卷第15頁）
    。核與被告甲○○陳稱：「95年3 月3 日我在高雄大寮，乙○○先和我聯絡，他聯絡我說要一起籌錢買毒品，乙○○和
    他的朋友開車過來我住的地方接我，他的朋友我不認識，叫
    『阿義』，我們一邊開車一邊和戊○○聯絡要買毒品的事」
    等語大致相符（見偵字第250056號卷第21頁）。可見被告甲○○所以打電話給戊○○係起因於乙○○、綽號「阿義」之
    男子要購買毒品而由乙○○跟被告甲○○連繫，被告甲○○
    始以電話與戊○○連繫約定見面地點無訛。則被告甲○○是
    否知悉乙○○與綽號「阿義」目的假購毒之名，行搶劫財物
    之實即非無疑。
  (三)被告甲○○自警詢伊始均否認有分贓及購買透明膠帶之情事
    ，而乙○○於警詢時雖證稱：小智分2 萬；膠帶是甲○○買
    的等語；於原審審理時證稱：他也有分．只是沒分這麼多；
    我忘記膠帶是何人的等語（見原審卷第188 、270 、271 頁
    ）。惟其於警詢時證稱：現金5 萬多元等語（見原審卷第18
    8 頁）。而其於檢察官偵查中供稱：「綽號『阿義』給我近
    3 萬元」等語（見偵字第25056 號卷第17頁），於警詢中陳
    稱：其與被告王智育各分得2 萬多，「阿義」拿2 萬多云云
    ，就分配金額先後所證不一，就膠帶是否為被告甲○○所準
    備亦無法確切之指認，而被告甲○○復否認上情，自難僅憑
    共同被告乙○○先後不一有瑕疵之陳述為被告甲○○不利之
    認定。證人丁○○所證僅證明其到達現場後目睹丙○○雙被
    手銬銬住之情事，不能證明被告甲○○有參與搶劫財物之事
    實。
  (四)綜上所述，公訴人所舉之證據尚不足於達到一般人均不致有
    懷疑而得確信為真實之程度，自難據為被告甲○○有共同強
    盜犯行之認定。
五、原審就甲○○部分未詳為推求，遽為認罪科刑之判決尚有未
    洽，被告甲○○上訴意旨否認犯行，指摘原判決不當，為有
    理由，應由本院將原判決關於被告甲○○部分撤銷改判，並
    為其無罪之判決。
據上論斷，應依刑事訴訟法第369 條第1 項前段、第364 條、第
299 條第1 前段、第301 條第1 項，刑法第28條、第330 條第1
項、第55條、第47條，判決如主文。
本案經檢察官李門騫到庭執行職務。
中    華    民    國    98    年    4     月    8     日
                  刑事第四庭    審判長法  官  蕭權閔
                                      法  官  陳吉雄
                                      法  官  李嘉興
以上正本證明與原本無異。
如不服本判決應於收受本判決後10日內向本院提出上訴書狀，其
未敘述上訴理由者，並得於提起上訴後10日內向本院補提理由書
狀（均須按他造當事人之人數附繕本）「切勿逕送上級法院」。
中    華    民    國    98    年    4     月    8     日
                                      書記官  郭榮芳
附錄本判決論罪科刑法條：
刑法第330條第1項
犯強盜罪而有第321 條第1 項各款情形之一者，處7 年以上有期
徒刑。
刑法第321條
犯竊盜罪而有下列情形之一者，處6 月以上、5 年以下有期徒刑
：
一、於夜間侵入住宅或有人居住之建築物、船艦或隱匿其內而犯
之者。
二、毀越門扇、牆垣或其他安全設備而犯之者。
三、攜帶兇器而犯之者。
四、結夥三人以上而犯之者。
五、乘火災、水災或其他災害之際而犯之者。
六、在車站或埠頭而犯之者。


司法院資訊處製作；財團法人民間司法改革基金會備份。
